【裁判字號】    90,交易,40
【裁判日期】    900606
【裁判案由】    過失致死等
【裁判全文】
臺灣花蓮地方法院刑事判決                            九十年度交易字第四號
    公  訴  人  臺灣花蓮地方法院檢察署檢察官
    被      告  陳志泉即甲○.
右列被告因過失致死等案件，經檢察官提起公訴（九十年度偵字第五八四號），本院
判決如左：
    主  文
陳志泉服用酒類，不能安全駕駛動力交通工具而駕駛，累犯，處有期徒刑肆月；又因
過失致人於死，累犯，處有期徒刑壹年。應執行有期徒刑壹年參月。
    事  實
一、陳志泉（原名甲○○）曾因違反槍砲彈藥刀械管制條例案件，經台灣台南地方法
    院判處有期徒刑一年六月確定，甫於民國八十七年二月一日執行完畢，猶不知悔
    改，明知服用毒品、麻醉藥品、酒類或其他相類之物，不能安全駕駛動力交通工
    具者，不得駕駛動力交通工具，竟於八十九年十月十七日凌晨一時許，酒後並已
    達不能安全駕駛動力交通工具之酒醉程度，仍無照駕駛車號Ｕ七－五三七一號自
    用小貨車，搭載其女友呂玉霞，自花蓮港離去。於同日凌晨一時五分許，沿花蓮
    市○○路由北往南方向行駛，行經回瀾客棧前，應注意行經劃有分向限制線之路
    段，不得駛入來車車道，及行車速度在市區道路，時速不得超過四十公里，而當
    時係雨天之夜晚、該路段夜間有照明、為市區道路○○路、有舖設柏油之快車道
    、路面濕潤、無障礙物、視距不良、有行車分向線、速限四十公里，並無不能注
    意之情事，竟在尚為酒力所困，辨識力、注意力、反應力均不如常之狀態下，行
    經該交岔路口，疏未注意，超速行駛，並侵入對向車道，適有陳嘯球駕駛車號Ｌ
    三－五三三一號自用小客車，搭載其妻乙○○及幼子陳柏年（八十八年十月二十
    一日生），以時速六十公里，由對向車道超速行駛而來，陳柏年見陳志泉駕車侵
    入其車道，立即向右邊閃避，仍遭陳志泉車輛撞擊，致兩車車頭全毀，陳嘯球受
    有胸部外傷，導致胸腔內出血，經送醫後，仍於同日上午五時十五分許不治死亡
    ；乙○○則受有頭部外傷、下唇擦傷、右肘右膝擦傷、腰挫傷之傷害；陳柏年則
    受有頭部外傷、兩眼臉淤血及腰右肘受傷等傷害。陳志泉於同日凌晨二時二分許
    ，在基督教門諾會醫院抽血檢驗其血液中酒精濃度高達一六八ｍｇ／ｄｌ（換算
    為呼氣酒精濃度含量為０˙八四ｍｇ／ｌ）。
二、案經乙○○訴由花蓮縣警察局花蓮分局報請台灣花蓮地方法院檢察署檢察官相驗
    後自動檢舉偵查起訴。
    理  由
一、訊據被告陳志泉矢口否認右揭犯行，辯稱：當天其並未喝酒，亦不知道發生車禍
    等語。經查右揭犯罪事實，業據告訴人乙○○於警訊及偵查中指訴綦詳，並有診
    斷書二紙附卷可稽。證人呂玉霞於警訊中亦證稱：其係乘坐其男友甲○○所駕駛
    車號Ｕ七－五三七一號自用小客車從花蓮港開車後，延花蓮市○○路由北向南行
    駛，與陳嘯球所駕駛之車號Ｌ三－五三三一號自用小客車發生車禍等語。而被害
    人陳嘯球因此車禍受有胸部外傷，導致胸腔出血，經送醫急救後，仍不治死亡等
    情，業經台灣花蓮地方法院檢察署檢察官督同檢驗員相驗屬實，並製有勘驗筆錄
    、相驗屍體證明書、驗斷書各一份附卷可參。且被告於八十九年十月十七日凌晨
    二時二分許，經基督教門諾會醫院抽血檢驗其血液中酒精濃度高達一六八ｍｇ／
    ｄｌ之事實，亦有該醫院檢驗報告一紙在卷可參。此外，復有道路交通事故調查
    報告表一份、現場照片及車損照片共十四張附卷足憑。是被告所辯，顯不可採。
二、按汽車在雙向二車道行駛時，在劃有分向限制線之路段，不得駛入來車之車道內
    ；又行車速度在市區道路時速不得超過四十公里，道路交通安全規則第九十七條
    第二款、第九十三條第一項第一款分別定有明文，被告駕駛汽車即應注意上開規
    定。而肇事當時係雨天之夜晚、該路段夜間有照明、為市區道路○○路、有舖設
    柏油之快車道、路面濕潤、無障礙物、視距不良、有行車分向線、速限四十公里
    ，為上開道路交通事故調查報告表所載，是並無不能注意之情事，被告在酒力影
    響下，仍超速行駛，並侵入來車車道，致與被害人陳嘯球車輛相撞，其有過失甚
    明。台灣省花東區車輛行車事故鑑定委員會八十九年十二月二十日函覆之北鑑字
    第八九０五八一號鑑定意見書一同此見解。惟被害人陳嘯球於速限四十公里之路
    段，以時速六十公里之速度行駛，業據告訴人陳雅其於警訊中陳述在卷，並有被
    害人陳嘯球車輛受損照片一張附卷可參，是陳嘯球就車禍之發生亦與有過失，惟
    仍不能免除被告過失傷害、過失致死之刑責。又被告之過失行為與被害人陳嘯球
    死亡及告訴人乙○○、被害人陳柏年受傷間，復有相當因果關係。本件事證明確
    ，被告犯行堪予認定。
三、核被告所為，係犯刑法第一百八十五條之三危險駕駛罪、第二百七十六條第一項
    過失致死罪、第二百八十四條第一項前段過失傷害罪。被告以一行為，觸犯過失
    致死、過失傷害乙○○、陳柏年，應依想像競合犯之規定，從一重之過失致死罪
    處斷。被告所犯危險駕駛罪及過失致死罪間，犯意各別，行為互殊，應予分論併
    罰。又被告並無汽車駕駛執照，此有證號查詢汽車駕駛人資料一紙附卷可參，其
    無照並酒醉駕車，因而致人死亡、受傷，應依道路交通管理處罰條例第八十六條
    第一項之規定，就過失致死部分，加重其刑。再被告曾因違反槍砲彈藥刀械管制
    條例案件，經台灣台南地方法院判處有期徒刑一年六月確定，於八十七年二月一
    日執行完畢，此有台灣高等法院被告全國前案紀錄表一份在卷可參，其於五年內
    ，再犯本件有期徒刑以上之罪，均為累犯，應依法加重其刑，並遞加重之。爰審
    酌被告在酒後仍執意駕車，並超速侵入對向車道行駛致發生車禍，過失程度甚大
    ，被害人陳嘯球亦與有過失、事後並未賠償被害人及告訴人損失，業據告訴人陳
    述在卷，及事後否認犯行等一切情狀，量處如主文所示之刑，並定其應執行之刑
    ，以示懲儆。
據上論斷，應依刑事訴訟法第二百九十九條第一項前段，刑法第一百八十五條之三、
第二百七十六條第一項、第二百八十四條第一項前段、第五十五條、第四十七條、第
五十一條第五款，道路交通管理處罰條例第八十六條第一項，罰金罰鍰提高標準條例
第一條前段，判決如主文。
本案經檢察官李子春到庭執行職務
中      華      民      國    九十      年      六      月      六      日
                                      臺灣花蓮地方法院刑事庭
                                          法  官  李世華
右正本證明與原本無異。
如對本判決不服，應於送達後十日內，向本院提出上訴狀。（應抄附繕本）告訴人或
被害人如對於本判決不服者，應具備理由請求檢察官上訴，其上訴期間之計算係以檢
察官收受判決正本之日期為準。
                                          書記官
中      華      民      國    九十      年      六      月      八      日
附錄本判決論罪之法律條文：
刑法第一百八十五條之三
服用毒品、麻醉藥品、酒類或其他相類之物，不能安全駕駛動力交通工具而駕駛者，
處一年以下有期徒刑、拘役或三萬元以下罰金。
刑法第二百七十六條：
因過失致人於死者，處二年以下有期徒刑、拘役或二千元以下罰金。
從事業務之人，因業務上之過失犯前項之罪者，處五年以下有期徒刑或拘役，得併科
三千元以下罰金。
刑法第二百八十四條
因過失傷害人者，處六月以下有期徒刑、拘役或五百元以下罰金，致重傷者，處一年
以下有期徒刑、拘役或五百元以下罰金。
從事業務之人，因業務上之過失傷害人者，處一年以下有期徒刑、拘役或一千元以下
罰金，致重傷者，處三年以下有期徒刑、拘役或二千元以下罰金。


司法院資訊處製作；財團法人民間司法改革基金會備份。
